臺灣基隆地方法院小額民事判決　九十年度基國小字第三號
　　原　　　告　甲○○
　　被　　　告　基隆市政府
　　法定代理人　乙○○
　　　　　　　　　　　　　　　.
右當事人間請求損害賠償事件，本院判決如左：
    主　　文
被告應給付原告新台幣柒萬零捌佰壹拾伍元，及自民國九十年十一月二十三日起至清
償日止，按年息百分之五計算之利息。
原告其餘之訴駁回。
訴訟費用新台幣壹仟佰壹拾捌元，由被告負擔新台幣玖佰貳拾元，餘由原告負擔
。
本判決原告勝訴部分得假執行。
原告其餘假執行之聲請駁回。
    理由要領
一、本件被告之法定代理人已由李進勇變更為乙○○，經原告於民國九十一年一月四
    日言詞辯論期日以言詞聲明承受訴訟，並由本院將上開言詞辯論筆錄依法送達被
    告，依民事訴訟法第一百七十六條、第一百七十七條、第四百三十一條之規定，
    本件自應由乙○○為被告之法定代理人並承受訴訟，合先敘明。
二、本件被告經合法通知，未於言詞辯論期日到場，核無民事訴訟法第三百八十六條
    所列各款情形，爰依原告之聲請，由其一造辯論而為判決。
三、按依國家賠償法請求損害賠償時，應先以書面向賠償機關請求之；賠償機關拒絕
    賠償時，請求權人得提起損害賠償之訴，國家賠償法第十條第一項及第十一條第
    一項前段分別定有明文。查原告起訴前依國家賠償法第十條第一項規定，於九十
    年八月二十二日以書面請求賠償義務機關即被告賠償，經被告於九十年十月十七
    日拒絕賠償等情，業據原告提出國家賠償請求書及被告年九十年十月十七日（九
    ○）基府秘法字第○九三四一五號函影本各一件在卷可按，原告起訴為本件之請
    求，於法並無不合。
四、原告起訴主張其於九十年五月九日晚間六時（應係五時）許，將所有車號ＤＱ－
    四三八九號自用小客車（以下簡稱系爭汽車）停放在被告設置管理之基隆市○○
    路立體停車場（以下簡稱開元路停車場），而於同日晚間六時三十分許前往取車
    時，管理員稱因第四塔電腦故障致暫停使用，原告遂改搭計程車前往市區，嗣於
    晚間十時許，管理員以電話通知系爭汽車因停車場內機件故障而受損，修復費為
    新台幣（下同）六萬八千九百零八元，並貶值五萬元，被告就開元路停車場之管
    理顯有欠缺，經向被告請求賠償遭拒，爰依國家賠償法第三條第一項之規定，求
    為命被告賠償修復費六萬八千九百零八元及因毀損所減少之價額三萬一千零九十
    二元，合計十萬元及自起訴狀繕本送達翌日即九十年十一月二十三日起至清償日
    止，按年息百分之五計算利息之判決。
五、被告未於言詞辯論期日到場，據其所提書狀則以其於八十八年二月八日與訴外人
    瑞泰停車場顧問有限公司（以下簡稱瑞泰公司）簽訂基隆市○○路立體停車場收
    費管理工作合約書，委託瑞泰公司辦理開元路停車場之收費管理工作，依合約第
    六條第十項之約定，停車場範圍內發生任何事故應由瑞泰公司負責，且電腦故障
    與公有公共設施管理欠缺無涉，況毀損事故係系爭汽車後車蓋所致，被告自無須
    負賠償責任，並否認原告所舉修復費及因毀損所減少之價額為真正等語，作為抗
    辯。
六、原告主張系爭汽車為其所有，於九十年五月九日晚間五時許停放在開元路停車場
    ，因停車場設備故障，系爭汽車因而受損，修復費需六萬八千九百零八元，並因
    毀損減少價額五萬元，被告為開元路停車場之管理機關等事實，已據原告提出汽
    車行車執照、照片、統一發票、估價單、買賣契約書為證，本院並依原告之聲請
    訊問證人即瑞泰公司經理楊景榮到庭證稱原告於九十年五月九日將車停妥離開停
    車位後，停車塔的門即關閉，由管理員操作設備將系爭汽車運送到停放位置，當
    時系爭汽車後行李廂車蓋並未打開，直到下一位顧客來取車，機器不能操作，才
    發現系爭汽車後行李車蓋打開卡在二層樓中間，不清楚車蓋打開之原因等語（見
    本院九十一年一月四日言詞辯論筆錄），並有基隆市警察局第三分局九十年十二
    月五日（九０）基警分三刑字第一四二六五號函附工作紀錄簿在卷可稽，應堪信
    為真實。
七、按公有公共設施因設置或管理有欠缺，致人民生命、身體或財產受有損害者，國
    家應負損害賠償責任，國家賠償法第三條第一項定有明文。所謂公共設施管理欠
    缺，係指該公共設施不具備通常應有之狀態、作用或功能，致欠缺安全性者是。
    且前揭國家賠償責任，採無過失主義，以該公共設施之設置或管理有欠缺，並因
    此欠缺致人民受有損害為其構成要件，非以管理或設置機關有過失為必要（最高
　　法院八十五年臺上字第二七七六號判例參照）。被告雖否認就開元路停車場之管
　　理有欠缺，毀損事故乃系爭汽車後車蓋所致，且依其與瑞泰公司簽訂之合約書約
　　定，停車場範圍內發生任何事故應由瑞泰公司負完全責任云云抗辯，並提出合約
　　書為證。然查，依被告與瑞泰公司簽訂之合約書第六條第二項約定：「本停車場
　　範圍內一切設施除『基隆市○○○○路立體停車場維修、操作手冊』內所列電子
　　、機械等項目由甲方（即被告）負責維護修繕外，其餘設施應由乙方負責管理維
　　修。」，證人楊景榮亦證稱停車機器設備由被告負責保養維修等語，則被告就交
　　付瑞泰公司委託收費管理之停車設備如有欠缺，致人民生命、身體或財產受損害
　　時，即應負國家賠償責任，非得以其與瑞泰公司間之合約書約定由瑞泰公司負完
　　全責任，即可免其責任，被告所為辯解洵不足採。又原告將系爭汽車停放後，再
　　由停車場管理員操作設備放置在停車位，已如前述，如系爭汽車後車蓋未蓋妥，
　　機器設備應無法操作，而依原告所提照片以觀，系爭汽車後車蓋已彈開至最大限
　　度，如非受外力影響，不致無端開啟，被告抗辯系爭汽車後車蓋為事故發生原因
　　，為原告所否認，復未舉證以實其說，自不足採。再事故發生後，被告迄今均未
　　查明發生之原因，業據證人楊景榮證述明確，被告僅以停車場內發生任何事故應
　　由瑞泰公司負完全責任為處理之方式，並未研究本件公共設施是否有不妥或不足
　　之處，以採取主動積極之管理方式另為改善之措施，此種維護修繕方式，實無法
　　排除停車設備運作時因不明原因發生車輛車蓋彈開之危險性，即不具備公共設施
　　通常應有之狀態、作用或功能，對於使用停車設備之人車，顯已構成潛在威脅，
　　其對開元路停車場電子、機械設備之管理自有欠缺。被告之公有公共設施因管理
　　有欠缺，致原告之車輛受有損害，依前揭說明，自應負國家損害賠償責任。
八、次按國家損害賠償，除依國家賠償法規定外，適用民法之規定；又不法毀損他人
    之物者，應向被害人賠償其物因毀損所減少之價額；又負損害賠償責任者，除法
    律另有規定或契約另有訂定外，應回復他方損害發生前之原狀，國家賠償法第五
　　條，修正前民法第一百九十六條、第二百十三條第一項分別定有明文。所謂請求
　　支付回復原狀所必要之費用，得以修復費用為估定標準，但以必要者為限，即修
　　理材料以新品換舊品，應予折舊。查原告所有系爭汽車為八十七年一月出廠，於
　　八十八年六月三十日領照使用，有行車執照影本可稽，至九十年五月九日肇事受
　　損時止，依營利事業所得稅查核準則第九十五條第六項規定：「固定資產提列折
　　舊採用定率遞減法者，以一年為計算單位，其使用期間未滿一年者，按實際使用
　　之月數相當於全年之比例計算之，不滿一月者，以一月計」之方法計算結果，實
　　際使用之年數為一年十月十天，應以一年十一月計，其汽車及附加零件已有折舊
　　，應將折舊部分予以扣除。本院依行政院所頒固定資產耐用年數表及固定資產折
　　舊率之規定，其他業用客車之耐用年數為五年，依定率遞減法每年折舊千分之三
　　百六十六，則原告請求之修復費中零件部分為五萬零一百零八元，依上開標準計
　　算之折舊額為二萬九千一百八十五元｛計算方式：（５０１０８元ｘ０．３６
　　９＝１８４９０元），（00000－00000）元ｘ０．３６９ｘ１１／
　　１２＝１０６９５，＋＝２９１８５元，元以下四捨五入，以下同｝，扣除
　　折舊額後，原告所得請求之零件費用為二萬零九百二十三元，連同不應折舊之工
　　資一萬八千八百元，合計三萬九千七百二十三元。另原告所有系爭汽車因系爭事
　　故發生而受損害，則其價值必因物之毀損而受減損，原告請求因毀損所減少之價
　　額三萬一千零九十二元，自無不合。被告雖否認原告所舉修復費及因毀損所減少
　　價額為真正，然原告所有系爭汽車確有受損，且一般人對於有過事故之汽車之性
　　能、安全性多表懷疑，故汽車市場上對於有過事故之汽車，估價必較原無事故者
　　為低，本院審酌系爭汽車受損情形，認原告所舉修復費及因毀損所減少價額與實
　　情相符，被告否認為真正，殊非可採。
九、綜上所述，原告依國家賠償法第三條第一項之規定，請求被告給付七萬零八百十
    五元，及自起訴狀繕本送達翌日即九十年十一月二十三日起至清償日止，按年息
    百分之五計算之遲延利息，為有理由，應予准許，逾上開金額部分之請求，為無
    理由，應予駁回。
十、本件係依小額訴訟程序判決，被告受敗訴判決部分應依職權宣告假執行。至原告
    敗訴部分，其假執行之聲請，已失所依據，應予駁回。
十一、本件訴訟費用額一千三百十八元（裁判費一千零二元、送達郵費三百十六元）
      ，由被告負擔十分之七即九百二十三元，餘由原告負擔。
中　　　華　　　民　　　國　　　九十一　　年　　　三　　月　　　二十　　日
~B臺灣基隆地方法院基隆簡易庭
~B　　　　法　　　官　陳湘琳
右正本證明與原本無異。
對於本件判決如有不服，應於收受送達後二十日內向本院提出上訴書狀，上訴於本院
合議庭，並按他造當事人之人數附具繕本。
當事人之上訴，非以判決違背法令為理由不得為之，上訴狀應記載上訴理由，表明下
列各款事項：
（一）原判決所違背之法令及其具體內容。
（二）依訴訟資料可認為原判決有違背法令之具體事實。
中　　　華　　　民　　　國　　九十一　　年　　　三　　　月　　二十六　　日
~B　　　　法院書記官　王靜敏
